---
title: "Indicateur de protection des espèces"
format:
  html:
    theme: flatly
    toc: true
    toc-location: left
    code-fold: show
    code-tools: true
    source: repo
---
```{r, include = F}
# packages
library(knitr)
source("scr/03-data_n_figures_for_quarto.r")

# ----------------------------
# --- last SPI - distribution
# ----------------------------

# last_spi <- read.csv2("data_clean/SPI_north_south.csv")

last_spi_occ <- sspi_df_occ[sspi_df_occ$YEAR == 2023, ]
last_spi_occ$SPI2 <- round(last_spi_occ$SPI, digits = 3)

# colors
col_pal <- c("#440154FF", "#39568CFF", "#1F968BFF", "#73D055FF")


# Output figure in HTML5
# if (knitr::is_html_output()) {
#     knitr::knit_hooks$set(
#         plot = function(x, options) {
#             cap <- options$fig.cap # figure caption
#             tags <- htmltools::tags
#             as.character(tags$figure(
#                 tags$img(src = x, alt = cap),
#                 tags$figcaption(cap)
#             ))
#         }
#     )
# }
```

# Points clés

## **Représentation actuelle des aires protégées du Québec**

Superficie totale protégée = 28 060 703 ha

```{r, echo=F}
#| label: fig-aires_prot
#| fig-cap: "Carte des aires protégées actuelles."
#| warning: false
# aires_latlon$year <- as.factor(aires_latlon$year)
# mapview(aires,
#         # col.regions = "#238A8DFF",
#         popup = T,
#         legend = F,
#         zcol = "year"
#         # , burst = T
#         )
# col_pal <- viridis(4, direction = -1)
m <- leaflet(aires_latlon) |>
    addTiles() |>
    addPolygons(
        data = aires_latlon[aires_latlon$year < 1900, ],
        color = col_pal[1],
        weight = 1,
        smoothFactor = 0.5,
        opacity = 1.0,
        fillOpacity = 0.5,
        group = "Antérieure à 1900",
        highlightOptions = highlightOptions(
            color = "white",
            weight = 2,
            bringToFront = TRUE
        ),
        popup = aires_latlon$POPINFOS[aires_latlon$year < 1900]
    ) |>
    addPolygons(
        data = aires_latlon[aires_latlon$year >= 1900 & aires_latlon$year < 1950, ],
        color = col_pal[4],
        weight = 1,
        smoothFactor = 0.5,
        opacity = 1.0,
        fillOpacity = 0.5,
        group = "Période 1900 - 1950",
        highlightOptions = highlightOptions(
            color = "white",
            weight = 2,
            bringToFront = TRUE
        ),
        popup = aires_latlon$POPINFOS[aires_latlon$year >= 1900 & aires_latlon$year < 1950]
    ) |>
    addPolygons(
        data = aires_latlon[aires_latlon$year >= 1950 & aires_latlon$year < 2000, ],
        color = col_pal[2],
        weight = 1,
        smoothFactor = 0.5,
        opacity = 1.0,
        fillOpacity = 0.5,
        group = "Période 1950 - 2000",
        highlightOptions = highlightOptions(
            color = "white",
            weight = 2,
            bringToFront = TRUE
        ),
        popup = aires_latlon$POPINFOS[aires_latlon$year >= 1950 & aires_latlon$year < 2000]
    ) |>
    addPolygons(
        data = aires_latlon[aires_latlon$year >= 2000, ],
        color = col_pal[3],
        weight = 1,
        smoothFactor = 0.5,
        opacity = 1.0,
        fillOpacity = 0.5,
        group = "Postérieure à 2000",
        highlightOptions = highlightOptions(
            color = "white",
            weight = 2,
            bringToFront = TRUE
        ),
        popup = aires_latlon$POPINFOS[aires_latlon$year >= 2000]
    ) |>
    addLayersControl(
        overlayGroups = c(
            "Antérieure à 1900",
            "Période 1900 - 1950",
            "Période 1950 - 2000",
            "Postérieure à 2000"
        ),
        options = layersControlOptions(collapsed = FALSE)
    )
m
```

## **Augmentation de la protection de toutes les espèces ciblées au cours des 61 dernières années**  
Augmentation minimale de 1% pour la Salamande sombre des montagnes (*Desmognathus ochrophaeus*)  
Augmentation maximale de 70% pour la Rainette faux grillon (*Pseudacris maculata*)  
Avec une moyenne de 11% pour les 225 espèces considérées  
À mettre en lien avec le seuil Aichi de 17% et/ou les cibles du cadre mondial de la biodiversité 

:::{.panel-tabset}

## aires distribution
```{r, echo=F, warnings=F}
#| label: fig-spi_distri
#| fig-cap: "Valeur moyenne et par espèce de l'indice de protection des espèces à partir des aires de distribution des espèces (n = 225). La courbe bleue représente le SPI moyen, les courbes verte et pourpre représentent les espèces la moins et la plus protégée, respectivement."
#| warning: false

g <- plot_ly(
  type = "scatter",
  x = sspi_df$YEAR[sspi_df$GROUPE == "mean"],
  y = sspi_df$SPI[sspi_df$GROUPE == "mean"],
  text = sspi_df$POPINFOS[sspi_df$GROUPE == "mean"],
  hoverinfo = "text",
  mode = "lines")
for (i in unique(sspi_df$SPECIES[sspi_df$GROUPE == "other"])) {
  g <- add_lines(g, 
                 x = sspi_df$YEAR[sspi_df$SPECIES == i],
                 y = sspi_df$SPI[sspi_df$SPECIES == i],
                 text = sspi_df$POPINFOS[sspi_df$SPECIES == i],
                 color = I(rgb(190, 190, 190, alpha = 100, maxColorValue = 255)))
}
g <- add_lines(g, 
          x = sspi_df$YEAR[sspi_df$GROUPE == "max"],
          y = sspi_df$SPI[sspi_df$GROUPE == "max"],
          text = sspi_df$POPINFOS[sspi_df$GROUPE == "max"],
          color = I("#404788FF"))
g <- add_lines(g, 
          x = sspi_df$YEAR[sspi_df$GROUPE == "min"],
          y = sspi_df$SPI[sspi_df$GROUPE == "min"],
          text = sspi_df$POPINFOS[sspi_df$GROUPE == "min"],
          color = I("#B8DE29FF"))
g <- add_lines(g, 
          x = sspi_df$YEAR[sspi_df$GROUPE == "mean"],
          y = sspi_df$SPI[sspi_df$GROUPE == "mean"],
          text = sspi_df$POPINFOS[sspi_df$GROUPE == "mean"],
          color = I("#238A8DFF"))
g |> layout(
    showlegend = F,
    yaxis = list(zeroline = FALSE, title = "SPI"),
    xaxis = list(zeroline = FALSE, title = "Année")
)

print(g)
```

## occurrences

```{r, echo=F, warnings=F}
#| label: fig-spi_occur
#| fig-cap: "Valeur moyenne et par espèce de l'indice de protection des espèces à partir des données d'occurrence des espèces (n = 503). La courbe bleue représente le SPI moyen, les courbes verte et pourpre représentent les espèces la moins et la plus protégée, respectivement."
#| warning: false
h <- plot_ly(
  type = "scatter",
  x = sspi_df_occ$YEAR[sspi_df_occ$GROUPE == "mean"],
  y = sspi_df_occ$SPI[sspi_df_occ$GROUPE == "mean"],
  text = sspi_df_occ$POPINFOS[sspi_df_occ$GROUPE == "mean"],
  hoverinfo = "text",
  mode = "lines")
for (i in unique(sspi_df_occ$SPECIES[sspi_df_occ$GROUPE == "other"])) {
h <- add_lines(h, 
                 x = sspi_df_occ$YEAR[sspi_df_occ$SPECIES == i],
                 y = sspi_df_occ$SPI[sspi_df_occ$SPECIES == i],
                 text = sspi_df_occ$POPINFOS[sspi_df_occ$SPECIES == i],
                 color = I(rgb(190, 190, 190, alpha = 100, maxColorValue = 255)))
}
h <- add_lines(h, 
          x = sspi_df_occ$YEAR[sspi_df_occ$GROUPE == "max"],
          y = sspi_df_occ$SPI[sspi_df_occ$GROUPE == "max"],
          text = sspi_df_occ$POPINFOS[sspi_df_occ$GROUPE == "max"],
          color = I("#404788FF"))
h <- add_lines(h, 
          x = sspi_df_occ$YEAR[sspi_df_occ$GROUPE == "min"],
          y = sspi_df_occ$SPI[sspi_df_occ$GROUPE == "min"],
          text = sspi_df_occ$POPINFOS[sspi_df_occ$GROUPE == "min"],
          color = I("#B8DE29FF"))
h <- add_lines(h, 
          x = sspi_df_occ$YEAR[sspi_df_occ$GROUPE == "mean"],
          y = sspi_df_occ$SPI[sspi_df_occ$GROUPE == "mean"],
          text = sspi_df_occ$POPINFOS[sspi_df_occ$GROUPE == "mean"],
          color = I("#238A8DFF"))
h |> layout(
    showlegend = F,
    yaxis = list(zeroline = FALSE, title = "SPI"),
    xaxis = list(zeroline = FALSE, title = "Année")
)

print(h)
```

:::

## **Moments marquants de la création des aires protégées**  
Regarder autour des années 1981 et 2003 qui correspondent à une augmentation importante de la superficie des aires protégées.  

## **Etat de la protection des espèces du nord vs. du Sud**  
*Une espèce est considérée du nord si la latitude du centroïde de son aire de répartition est supérieure à 55°. Inversement, une espèce dont la latitude du centroïde de son aire de répartition est inférieure ou égale à cette valeur seuil, sera considérée comme une espèce du sud.*  
Les espèces du Nord présentent un SPI moyen de 17% (sd = 4%).  
Les espèces du Sud présentent un SPI moyen 9% (sd = 8%).  

:::{.panel-tabset}

## aires distribution
```{r, echo=F, warning = FALSE}
#| label: fig-spi_2023
#| fig-cap: "Valeur de l'indicateur de protection des espèces en 2023, à partir des données d'aires de distribution."
#| warning: false

# conversion from species characters to ordered levels of factor for keeping increasing SPI
# last_spi$SPECIES2 <- factor(last_spi$SPECIES, levels = last_spi$SPECIES[order(last_spi$SPI, decreasing = FALSE)])
last_spi$vernacular_fr2 <- factor(last_spi$vernacular_fr, levels = last_spi$vernacular_fr[order(last_spi$SPI, decreasing = FALSE)])


fig <- plot_ly() |>
    add_bars(
        data = last_spi,
        x = ~SPI,
        y = ~vernacular_fr2,
        type = "bar",
        orientation = "h",
        color = ~group_fr,
        colors = col_pal,
        hovertemplate = paste(
            "<b>%{y}</b><br>",
            "<b>SPI</b> = %{x}"
        )
    ) |>
    layout(
        yaxis = list(zeroline = FALSE, title = "Espèce", showticklabels = FALSE),
        xaxis = list(zeroline = FALSE),
        shapes = list(vline(0.17, color = "black"))
    )
# print(fig)
fig
```

## occurrences
```{r, echo=F, warning = FALSE}
#| label: fig-spi_occ_2023
#| fig-cap: "Valeur de l'indicateur de protection des espèces en 2023, à partir des données d'occurrences."
#| warning: false

# conversion from species characters to ordered levels of factor for keeping increasing SPI
last_spi_occ$SPECIES2 <- factor(last_spi_occ$SPECIES, levels = last_spi_occ$SPECIES[order(last_spi_occ$SPI, decreasing = FALSE)])

fig <- plot_ly() |>
    add_trace(
        data = last_spi_occ,
        x = ~SPI2,
        y = ~SPECIES2,
        name = "", # remove the "trace 0 " in the popup
        type = "bar",
        orientation = "h",
        color = I(col_pal[3]),
        marker = list(
            line = list(color = "white",
                        width = 0.2)),
        hovertemplate = paste(
            "<b>%{y}</b><br>",
            "<b>SPI</b> = %{x}"
        )
    ) |>
    layout(
        yaxis = list(zeroline = FALSE, title = "Espèce", showticklabels = FALSE),
        xaxis = list(zeroline = FALSE),
        shapes = list(vline(0.17, color = "black"))
    )
# print(fig)
fig
```
:::

## **Identification d'espèces extrêmes en terme de protection**  
cf la Salamandre sombre des montagnes et la Rainette faux grillon

